【裁判字號】    90,上訴,1321
【裁判日期】    900925
【裁判案由】    違反槍砲彈藥刀械管制條例
【裁判全文】
臺灣高等法院臺中分院刑事判決                  九十年度上訴字第一三二一號
    上  訴  人
    即  被  告  丙○○
    指定辯護人  本院公設辯護人  甲○○
右上訴人因違反槍砲彈藥刀械管制條例案件，不服臺灣彰化地方法院九十年度訴字第
六三七號中華民國九十年六月十五日第一審判決（起訴案號：臺灣彰化地方法院檢察
署九十年度偵字第一八六七號），提起上訴，本院判決如左：
      主  文
原判決撤銷。
丙○○連續未經許可，製造子彈，累犯，處有期徒刑參年拾月。扣案之改造仿四五半
自動手槍壹把、改造之具殺傷力子彈壹顆、改造子彈參顆（已填裝底火、火藥）、改
造子彈參顆（已加裝金屬彈頭，未填裝底火、火藥）均沒收。
      事  實
一、丙○○前曾於民國（下同）八十三年間，因違反麻醉藥品管理條例案件，經本院
    判處有期徒刑四月確定，於八十三年十月十八日易科罰金執行完畢。又於八十五
    年六月間某日，以每把新台幣（下同）二千五百元之代價，在台中市第一廣場購
    買仿半自動四五手槍之玩具手槍二把（附贈彈殼及鋼珠）後，即基於改造槍枝、
    子彈之概括犯意，自八十五年十月間起至十二月其另案被逮捕前止，在彰化縣花
    壇鄉北口村廖厝巷三號（門牌整編為十五號）住處，利用向不知情之鄰居所借得
    之車床，著手取下其中一支玩具手槍之塑膠槍管，將實心鐵管鑽洞予以車通後，
    換裝至該把玩具手槍上，但因尚未黏好槍管下方之環扣，致無法利用滑蓋扣將滑
    套、槍管與槍身固定，不具殺傷力而未遂；且在上述同一時地，利用前開車床把
    鋼珠鑽洞，將購買之紙雷管內火藥裝入子彈空彈殼後，再安裝鋼珠，以此方式改
    造子彈八顆，其中二顆已改造完成具殺傷力，另三顆已裝底火及火藥但未裝金屬
    彈頭，三顆已裝上彈頭但未裝底火及火藥，未具殺傷力。嗣其於九十年三月四日
    十三時許，在上址住處附近空地，將另一支塑膠槍管之仿半自動四五手槍之玩具
    手槍架設在樹上，裝入已改造好之子彈，以繩子拉動板機試射，因膛炸致該槍管
    破裂。後於九十年三月六日十二時十分許，在上址為警查獲，並扣得不具殺傷力
    仿半自動四五手槍改造玩具手槍一把（公訴人載為二把，然其中一把經鑑定後，
    確認為未經改造之玩具手槍）、具殺傷力之改造子彈二顆（一顆已試射）、不具
    殺傷力之改造子彈六顆（三顆已填裝改造彈頭、三顆已填裝底火及火藥）、彈殼
    六顆、具阻鐵之塑膠槍管一支、已爆裂之塑膠槍管一支、撞針二支、塑膠滑套一
    支、撞針座二個、滑套阻鐵一支、彈簧一條、複進桿一支等物，始悉上情。
二、案經彰化縣警察局彰化分局報請臺灣彰化地方法院檢察署檢察官偵查起訴。
      理  由
一、上訴人即被告丙○○於警訊時、偵查中及原審，對其右揭改造手槍、子彈違反槍
    砲彈藥刀械管制條例之犯罪事實，供承不諱。並有上開被警查獲之改造手槍、子
    彈等扣案可稽。又扣案之槍、彈等物，經送請內政部警政署刑事警察局鑑定結果
    ：其中一把仿半自動四五手槍之有彈匣之玩具手槍，係換裝車通之槍管改造而成
    ，滑套為塑膠材質，槍身為金屬材質，槍管下方環扣破損，致無法利用滑蓋扣將
    滑套、槍管與槍身固定，不具殺傷力；改造子彈二顆，係玩具槍金屬彈殼加裝金
    屬彈頭組合而成，經試射一顆具有殺傷力；不具殺傷力之子彈三顆，係玩具槍金
    屬彈殼以透明膠封口而成之改造子彈，經拆解檢視內具底火及火藥，不具金屬彈
    頭，另三顆係玩具槍金屬彈殼加裝金屬彈頭組合而成之改造子彈，欠缺底火及火
    藥，其餘均屬玩具彈殼或玩具手槍之配件，有該局九十年三月二十二日刑鑑字第
    三七七七八號鑑驗通知書附卷足憑。
二、被告丙○○嗣於本審否認有改造槍彈之犯行，辯稱：伊並未改造手槍、子彈，伊
    是在台中市第一廣場購買玩具手槍、彈殼後，經老闆介紹一位綽號「阿龍」者，
    由該「阿龍」改造的云云，但其改造手槍、子彈之前揭行為，已據其在警訊時、
    偵查中及原審供承綦詳，事證明確，如前述說明，其事後翻供否認，所辯無非卸
    責之詞，不足採信。被告改造手槍、子彈而違反槍砲彈藥刀械管制條例，犯行已
    堪認定，應予依法論科。
三、被告係在八十五年十月至十二月間改造手槍、子彈，於其行為後，槍砲彈藥刀械
    管制條例業已修正，但依被告行為當時即八十五年九月二十五日修正公布之該條
    例規定，未經許可製造其他可發射子彈之槍枝及子彈者，係違反該條例第十條第
    一項及第十一條第一項之規定，其刑度分別為「有期徒刑五年以下」及「六月以
    上、五年以下有期徒刑」，核與經修正後之現行該條例第十一條第一項及第十二
    條第一項之規定為「有期徒刑五年以上」及「一年以上、七年以下有期徒刑」之
    規定，自以舊法之規定為輕，依刑法第二條第一項但書規定之意旨，應適用被告
    行為時之舊法較有利於被告。核被告所為，係犯八十五年九月二十五日修正公布
    之槍砲彈藥刀械管制條例第十條第四項、第一項及第十一條第四項、第一項之罪
    。公訴人爰引新法起訴，容有未洽，應予更正。被告先後改造八顆子彈，其中二
    顆已具殺傷力為改造子彈既遂，另六顆未具殺傷力為未遂，惟其犯罪時間緊接，
    所犯罪名及犯罪構成要件均相同，顯係基於概括犯意為之，應依連續犯之規定論
    以改造子彈既遂一罪，公訴人認屬想像競合關係，尚有誤解。又被告改造玩具手
    槍之行為，已著手改造之實施，惟未具殺傷力，其改造玩具手槍之犯行尚屬未遂
    。再被告於同一時間在同一地點以同一車床為工具，所犯之改造子彈既遂、改造
    玩具手槍未遂兩罪，係一行為觸犯數罪名之想像競合關係，應從一重之連續改造
    子彈罪論科。另被告前於八十三間犯麻醉藥品管理條例案件，經本院判處有期徒
    刑四月確定，於八十三年十月十八日易科罰金執行完畢，此有被告刑案資料查註
    紀錄表附卷可查，其於五年以內再犯本件有期徒刑以上之罪，是為累犯，應依法
    加重其刑。
四、原審判處被告罪刑，雖非無見，然查：被告所犯改造子彈既遂、改造玩具手槍未
    遂兩罪，係一行為觸犯數罪名之想像競合關係，原審認其犯意各別，罪名不同，
    予以分論併罰，即有未合。被告上訴意旨否認犯罪，固無理由，然原審判決既有
    上開可議之處，自仍應由本院予以撤銷改判。爰審酌被告之品行、犯罪之動機、
    犯罪之情節、犯罪所生之損害、犯罪後之態度等一切情狀，判處有期徒刑參年拾
    月。扣案之改造仿四五半自動手槍壹把、改造之具殺傷力子彈壹顆、改造子彈參
    顆（已填裝底火、火藥）、改造子彈參顆（已加裝金屬彈頭，未填裝底火、火藥
    ）係違禁物均併予宣告沒收。其餘扣案之物，依鑑定報告所示，均屬玩具，無庸
    宣告沒收。
五、又依新槍砲彈藥刀械管制條例第十九條第一項之規定，被告上開犯行，尚可併予
    宣告強制工作，其性質係屬保安處分，依刑法第二條第二項規定之意旨，應適用
    新法之規定，然審酌被告僅被查有改造槍、彈之事實，並未查出其有持該等槍、
    彈犯案之具體實證，參酌司法院大法官會議釋字第四七一號解釋之意旨，認無庸
    併予宣告強制工作之必要，附此敘明。
六、據上論斷，應依刑事訴訟法第三百六十九條第一項前段、第三百六十四條、第二
    百九十九條第一項前段，八十五年九月二十五日修正公布之舊槍砲彈藥刀械管制
    條例第十條第四項第一項、第十一條第四項第一項，刑法第二條第一項但書、第
    十一條前段、第五十六條、第五十五條、第四十七條、第三十八條第一項第一款
    ，判決如主文。
七、本案經檢察官乙○○到庭執行職務。
中      華      民      國      九十    年      九      月      二十五  日
                                臺灣高等法院臺中分院刑事第九庭
                                      審判長法  官  陳  筱  珮
                                            法  官  趙  春  碧
                                            法  官  古  金  男
右正本證明與原本無異。
如不服本判決應於收受送達後十日內向本院提出上訴書狀，其未敘述上訴之理由者並
得於提起上訴後十日內向本院補提理由書（均須按他造當事人之人數附繕本）。
                                            書記官  陳  妙  瑋
中      華      民      國      九十    年      九      月      二十六  日
八十五年九月二十五日修正公布之舊槍砲彈藥刀械管制條例
第十條：
未經許可製造、販賣或運輸第四條第一款所稱其他可發射金屬或子彈具有殺傷力之各
式槍砲者，處五年以下有期徒刑。
意圖供自己或他人犯罪之用，而犯前項之罪者，處六月以上五年以下有期徒刑，得併
科三萬元以下罰金。
未經許可無故持有、寄藏或意圖販賣而陳列第一項所列各式槍砲之一者，處三年以下
有期徒刑。
第一項及第二項之未遂犯罰之。
第十一條：
未經許可製造、販賣或運輸彈藥者，處六月以上五年以下有期徒刑。
意圖供自己或他人犯罪之用，而犯前項之罪者，處一年以上七年以下有期徒刑，得併
科五萬元以下罰金。
未經許可無故持有、寄藏或意圖販賣而陳列彈藥者，處三年以下有期徒刑。
第一項及第二項之未遂犯罰之。
                                                                        Ａ


司法院資訊處製作；財團法人民間司法改革基金會備份。
